【裁判字號】    98,易,328
【裁判日期】    980227
【裁判案由】    偽造文書
【裁判全文】
臺灣臺中地方法院刑事判決               98年度易字第328號
公  訴  人  臺灣臺中地方法院檢察署檢察官
被      告  甲○○
上列被告因偽造文書案件，經檢察官提起公訴（九十七年度偵緝
字第八○○號），本院判決如下：
    主    文
甲○○共同連續行使明知為不實之事項，而使公務員登載於職務
上所掌之公文書，足以生損害於公眾，處拘役伍拾日，如易科罰
金，以銀元佰元即新臺幣玖佰元折算壹日，減為拘役貳拾伍日
，如易科罰金，以銀元佰元即新臺幣玖佰元折算壹日。
    犯罪事實
一、甲○○明知其友人謝百騎（其涉犯偽造文書部分，業經本院
    以九十七年度中簡字第一二九五號判處罪刑確定）係貪圖仲
    介業者即真實姓名年籍不詳自稱「何雲隆」之成年男子所提
    供新臺幣（下同）四萬元及免付食宿之報酬，而印尼籍成年
    女子謝燕娣（印尼名：SUPARMAN SUHARYANTI，其涉犯偽造
    文書部分，業經檢察官為職權不起訴處分確定，並依法驅逐
    出境）係欲來臺工作賺錢，謝百騎與謝燕娣並無結婚之真意
    ，竟與謝燕娣、謝百騎及自稱「何雲隆」之成年男子，共同
    基於行使明知為不實之事項，而使公務員登載於職務上所掌
    公文書之概括犯意聯絡，由甲○○將自稱「何雲隆」之成年
    男子所提供四萬元交付謝百騎，並與自稱「何雲隆」之成年
    男子分別介紹謝百騎與謝燕娣認識，使謝百騎與謝燕娣以假
    結婚之方式，先於民國（下同）九十三年二月三日，在印尼
    BEKASI市政府人口公務局辦理結婚登記（註冊登記號碼為17
    20/102/II/2004），取得印尼BEKASI市政府人口公務局號碼
    474.2/92/K/II/2004號之結婚聲明書，並經駐印尼台北經濟
    貿易代表處認證後，再由謝百騎於同年六月十七日，持上開
    內容不實之結婚聲明書，向南投縣草屯鎮戶政事務所辦理謝
    百騎與謝燕娣結婚之登記及戶籍登錄，使該戶政事務所承辦
    公務員陷於錯誤，因而將該不實事項登載於職務上所掌管關
    於結婚登記及戶籍登錄之公文書即戶籍謄本內；其後謝百騎
    復持上開謝燕娣之戶籍登記資料向內政部入出境管理局（現
    改由內政部入出國及移民署辦理）提出申請謝燕娣入境依親
    之手續以為行使，並使該機關承辦人員陷於錯誤，而核發許
    可謝燕娣入境之簽證，致謝燕娣得於九十三年八月四日持上
    開簽證順利入境而行使，足以生損害於戶政機關對於辦理結
    婚登記及入出境管理機關對於入出境管理之正確性，且於入
    境當天並由自稱「何雲隆」之成年男子前往機場接機。謝燕
    娣入境後，經媒介至臺中縣太平市○○路三十九之一號工作
    ，迨於九十六年八月二十一日下午一時三十分許，為警前往
    上址臨檢查獲，始悉上情。
二、案經臺中市警察局第三分局報請臺灣臺中地方法院檢察署檢
    察官偵查起訴。
    理    由
一、按被告以外之人於審判外之陳述，雖不符前四條之規定，而
    經當事人於審判程序同意作為證據，法院審酌該言詞陳述或
    書面陳述作成時之情況，認為適當者，亦得為證據。當事人
    、代理人或辯護人於法院調查證據時，知有第一百五十九條
    第一項不得為證據之情形，而未於言詞辯論終結前聲明異議
    者，視為有前項之同意，刑事訴訟法第一百五十九條之五定
    有明文。經查證人即同案被告謝燕娣、謝百騎於警詢時之陳
    述，被告及檢察官在本院審理時均未爭執其等證據能力，且
    均未於本案言詞辯論終結前聲明異議，本院審酌證人即同案
    被告謝燕娣、謝百騎於警詢時之陳述，係於案發後就其等親
    身經歷之事實所為，且依其等陳述作成時之情況，並無不適
    當之情形，依刑事訴訟法第一百五十九條之五第二項規定，
    自有證據能力，合先敘明。
二、上揭犯罪事實，業據被告甲○○於本院審理時坦承不諱，核
    與證人即同案被告謝燕娣、謝百騎分別於警詢時供述之情節
    相符，並有結婚登記申請書、印尼BEKASI市政府人口公務局
    號碼474.2/92/K/II/2004號之結婚聲明書原本、公證中譯本
    、駐印尼台北經濟貿易代表處認證書、戶籍資料、被告入出
    境資訊連結作業各一份附卷可憑，足見被告之自白與事實相
    符。本件事證明確，被告犯行堪以認定。
三、按被告甲○○明知其友人謝百騎係貪圖仲介業者即真實姓名
    年籍不詳自稱「何雲隆」之成年男子所提供四萬元及免付食
    宿之報酬，而印尼籍成年女子謝燕娣係欲來臺工作賺錢，謝
    百騎與謝燕娣並無結婚之真意，竟由被告將自稱「何雲隆」
    之成年男子所提供四萬元交付謝百騎，並與自稱「何雲隆」
    之成年男子分別介紹謝百騎與謝燕娣認識，使謝百騎與謝燕
    娣以假結婚之方式，先在印尼BEKASI市政府人口公務局辦理
    結婚登記，取得結婚聲明書，並經駐印尼台北經濟貿易代表
    處認證後，再由謝百騎持上開內容不實之結婚聲明書，向南
    投縣草屯鎮戶政事務所辦理謝百騎與謝燕娣結婚之登記及戶
    籍登錄，使該戶政事務所承辦公務員陷於錯誤，因而將該不
    實事項登載於職務上所掌管關於結婚登記及戶籍登錄之公文
    書即戶籍謄本內；其後謝百騎復持上開謝燕娣之戶籍登記資
    料向內政部入出境管理局提出申請謝燕娣入境依親之手續以
    為行使，並使該機關承辦人員陷於錯誤，而核發許可謝燕娣
    入境之簽證，致謝燕娣得以持上開簽證順利入境而行使，自
    足以生損害於戶政機關對於辦理結婚登記及入出境管理機關
    對於入出境管理之正確性。核被告甲○○所為，係犯刑法第
    二百十六條、第二百十四條之行使使公務員登載不實罪。被
    告與自稱「何雲隆」之成年男子、謝燕娣、謝百騎就上開犯
    行，有犯意之聯絡及行為之分擔，應依修正後刑法第二十八
    條規定論以共同正犯（按被告行為後，刑法第二十八條「二
    人以上共同實施犯罪之行為者，皆為正犯」之規定，雖經修
    正為「二人以上共同實行犯罪之行為者，皆為正犯」，但就
    本件被告而言，僅係文字修正，非屬刑法第二條所指因法律
    修正，而刑罰有實質更異之法律變更，尚無庸予以比較，應
    逕行適用裁判時之現行法，併此敘明）。被告使公務員登載
    不實後復持以行使，其使公務員登載不實之低度行為，應為
    行使之高度行為所吸收，不另論罪。又被告先後二次行使使
    公務員登載不實之犯行，時間緊接，犯罪構成要件相同，顯
    係基於概括犯意為之，為連續犯，依修正前刑法第五十六條
    規定以一罪論，並加重其刑。公訴人雖就被告基於犯意聯絡
    ，由謝百騎持上開謝燕娣之戶籍登記資料向內政部入出境管
    理局提出申請謝燕娣入境依親之手續以為行使，並使該機關
    承辦人員陷於錯誤，而核發許可謝燕娣入境之簽證，致謝燕
    娣得於九十三年八月四日持上開簽證順利入境而行使，足以
    生損害於戶政機關對於辦理結婚登記及入出境管理機關對於
    入出境管理之正確性部分，未於起訴事實論及，惟既與起訴
    事實有高低度吸收及連續犯之裁判上一罪關係，本院自得併
    予審理，附此敘明。爰審酌被告明知謝百騎並無與謝燕娣結
    婚之真意，竟介紹謝百騎與謝燕娣以假結婚方式辦理結婚登
    記，使謝燕娣得以順利來台工作，並使謝百騎獲得四萬元酬
    勞，不僅破壞婚姻制度，且危害戶政機關對於戶籍管理、境
    管單位對於入境管理之正確性，其行為所生損害非微，惟姑
    念其尚無前科（見卷附臺灣高等法院被告前案紀錄表），及
    於本院審理時坦承犯行，態度尚稱良好等一切情狀，量處拘
    役五十日，並諭知易科罰金之折算標準，以示懲儆。又被告
    犯罪時間在九十六年四月二十四日以前，查無中華民國九十
    六年罪犯減刑條例不予減刑之情形，應依同條例第二條第一
    項第三款之規定減其宣告刑二分之一，即減為拘役二十五日
    ，並諭知易科罰金之折算標準。
四、按被告行為後，刑法第五十六條「連續數行為而犯同一之罪
    名者，以一罪論。但得加重其刑至二分之一」有關連續犯之
    規定，業經公布修正予以刪除；另刑法第四十一條第一項前
    段「犯最重本刑為五年以下有期徒刑以下之刑之罪，而受六
    個月以下有期徒刑或拘役之宣告者，因身體、教育、職業、
    家庭之關係或其他正當事由，執行顯有困難者，得以一元以
    上三元以下折算一日，易科罰金」，並適用修正前罰金罰鍰
    提高標準條例第二條（現已刪除）之規定，亦修正為「犯最
    重本刑為五年以下有期徒刑以下之刑之罪，而受六個月以下
    有期徒刑或拘役之宣告者，得以新台幣一千元、二千元或三
    千元折算一日，易科罰金」，自九十五年七月一日施行。依
    修正施行後刑法第二條第一項「行為後法律有變更者，適用
    行為時之法律。但行為後之法律有利於行為人者，適用最有
    利於行為人之法律」之規定，比較修正刪除前後刑法第五十
    六條有關連續犯之規定，修正刪除後之規定，並未較有利於
    被告，故本件應適用被告行為時即修正刪除前刑法第五十六
    條有關連續犯之規定，論以連續犯；另比較修正前後刑法第
    四十一條第一項前段之規定，修正後之規定，亦未較有利於
    被告，應適用被告行為時即修正前刑法第四十一條第一項前
    段之規定，諭知其易科罰金之折算標準，即應以銀元三百元
    折算一日，經折算為新台幣後，應以新台幣九百元折算一日
    。又刑法第二百十四條之使公務員登載不實罪，其法定罰金
    刑原為五百元以下罰金，並適用修正施行前刑法第三十三條
    第五款「主刑之種類如左：五、罰金：一元以上」及罰金罰
    鍰提高標準條例第一條前段之規定，即該罪所得科處之法定
    罰金刑最高為銀元五千元（即新台幣一萬五千元），最低為
    銀元十元（即新台幣三十元）。而依刑法施行法所增訂第一
    條之一「中華民國九十四年一月七日刑法修正施行後，刑法
    分則編所定罰金之貨幣單位為新台幣。九十四年一月七日刑
    法修正時，刑法分則編未修正之條文定有罰金者，自九十四
    年一月七日刑法修正施行後，就其所定數額提高為三十倍。
    但七十二年六月二十六日至九十四年一月七日新增或修正之
    條文，就其所定數額提高為三倍」，及修正施行後刑法第三
    十三條第五款「主刑之種類如下：五、罰金：新台幣一千元
    以上，以百元計算之」之規定，該罪所得科處之法定罰金刑
    最高為新台幣一萬五千元，最低為新台幣一千元，比較修正
    前後有關法定罰金刑之規定，應以被告行為時即修正前有關
    法定罰金刑之規定較有利於被告，附此敘明。
五、據上論斷，應依刑事訴訟法第二百九十九條第一項前段，刑
    法第二條第一項、第二十八條、第五十六條（修正前）、第
    二百十六條、第二百十四條、第四十一條第一項前段（修正
    前），罰金罰鍰提高標準條例第一條前段、第二條（修正前
    ），現行法規所定貨幣單位折算新台幣條例第二條，中華民
    國九十六年罪犯減刑條例第二條第一項第三款、第七條、第
    九條，判決如主文。
本案經檢察官黃元亨到庭執行職務。
中    華    民    國    98    年    2     月    27    日
                  刑事第五庭    法  官  朱光國
以上正本證明與原本無異。
如不服本判決應於收受判決後10日內向本院提出上訴書狀，並應
敘述具體理由；其未敘述上訴理由者，應於上訴期間屆滿後20日
內向本院補提理由書（均須按他造當事人之人數附繕本）「切勿
逕送上級法院」。
                                書記官  張孝妃
中    華    民    國    98    年    2     月    27    日
附錄論罪科刑法條
刑法第214條
明知為不實之事項，而使公務員登載於職務上所掌之公文書，足
以生損害於公眾或他人者，處3年以下有期徒刑、拘役或5百元以
下罰金。
刑法第216條
行使第210條至第215條之文書者，依偽造、變造文書或登載不實
事項或使登載不實事項之規定處斷。


司法院資訊處製作；財團法人民間司法改革基金會備份。
